【裁判字號】    97,聲,19
【裁判日期】    970716
【裁判案由】    訴訟救助
【裁判全文】
臺灣高等法院臺南分院民事裁定  97年度聲字第19號
聲  請  人  丁○○○
兼 上 一人
代  理  人  丙 ○ ○
相  對  人  臺灣臺南地方法院
法定代理人  甲 ○ ○
相  對  人  臺灣高等法院臺南分院
法定代理人  戊 ○ ○
相  對  人  第一商業銀行新營分行
法定代理人  乙 ○ ○
上列聲請人因與相對人等間請求保護中華民國法律事件（97年度
抗字第86號），聲請訴訟救助，本院裁定如下：
    主  文
聲請駁回。
聲請程序費用由聲請人等負擔。
    理  由
一、按當事人無資力支出訴訟費用者，法院應依聲請，以裁定准
    予訴訟救助。但顯無勝訴之望者，不在此限。法院認定前項
    資力時，應斟酌當事人及其共同生活親屬基本生活之需要；
    民事訴訟法第一百零七條定有明文。又所謂無資力，係指窘
    於生活，且缺乏經濟上之信用者而言（最高法院18年度抗字
    第260號、43年度台抗字第152號判例參照）；申言之，若非
    取給於自己或共同生活親屬基本生活之費用不能支出訴訟費
    用，且無籌措款項以支出訴訟費用之信用技能，即難謂為無
    資力支出訴訟費用（最高法院89年度台聲字第0164號、88年
    度台聲字第0582號裁定參照）。此項請求救助之事由，依同
    法第一百零九條第二項、第二百八十四條之規定，應提出證
    據以釋明之。而法院調查聲請人是否無資力支出訴訟費用，
    專就聲請人提出之證據為之，如聲請人並未提出證據，或依
    其提出之證據，未能信其無資力支出訴訟費用之主張為真實
    ，即應將其聲請駁回，並無依職權調查或定期命補正之必要
    （最高法院26年度滬抗字第34號判例及88年度台抗字第0161
    號裁定參照）。
二、聲請人等聲請意旨略以：渠等所有之面積為十九平方公尺之
    畸零田地，價值僅新台幣（下同）二十六萬三千五百八十元
    ，又聲請人丁○○○為九十歲高齡老人，每月僅有三千元之
    老年年金可領，至聲請人丙○○快屆滿六十五歲，每月收入
    約六至八千元，依台北縣政府及土城市公所公告行政處分，
    土地及不動產未逾二百六十萬元、存款未逾五萬五千元、每
    月收入未逾一萬三千元者，即為生活困窘之無資力者，為此
    聲請准予訴訟救助等語。
三、經查聲請人等主張其生活困窘，已屬無資力者，固據提出郵
    政存簿存金簿及財政部臺灣省北區國稅局財產歸屬資料清單
    影本為證（見本院卷第8至9頁），惟經本院核閱前揭郵政存
    簿存金簿所載，聲請人丁○○○每月尚領有政府所發之老年
    年金三千元，至聲請人丙○○於九十六年一月九日有一萬元
    之匯入款，且具狀自承每月約有六至八千元之收入，而本件
    聲請人等提起抗告所需繳納之訴訟費用僅一千元，此外，渠
    等又未提出任何證據以釋明其窘於生活且缺乏經濟上之信用
    ，而無資力支出訴訟費用之情事；況依本件聲請人等所提民
    事起訴狀上所載訴之聲明、事實及理由，亦顯無勝訴之望，
    則揆諸前揭說明，聲請人等所為訴訟救助之聲請即屬無從准
    許，應予駁回。
四、據上論結，本件聲請為無理由，爰依民事訴訟法第九十五條
    、第七十八條及第八十五條第一項前段，裁定如主文。
中    華    民    國    97    年    7     月    16    日
                  民事第一庭    審判長法  官  林金村
                                      法  官  胡景彬
                                      法  官  張世展
上為正本係照原本作成。
如對本裁定抗告，須於本裁定送達後10日內向本院提出抗告狀（
須附繕本），並應繳納抗告費新台幣1千元。
中    華    民    國    97    年    7    月     17    日
                                      書記官  吳秋賢


司法院資訊處製作；財團法人民間司法改革基金會備份。
